臺灣高等法院臺中分院刑事判決　　　 100年度上易字第1002號
上　訴　人　臺灣南投地方法院檢察署檢察官
被　　　告　葉宗瑋
上列上訴人因被告詐欺案件，不服臺灣南投地方法院100年度易
字第160號中華民國100年6月28日第一審判決（起訴案號：臺灣
南投地方法院檢察署100年度偵字第400號），提起上訴及移送併
案審理（臺灣彰化地方法院檢察署100年度偵字第5375號），本
院判決如下：
    主  文
原判決撤銷。
葉宗瑋幫助意圖為自己不法之所有，以詐術使人將本人之物交付
，處拘役貳拾伍日，如易科罰金，以新臺幣壹仟元折算壹日。
    事  實
一、葉宗瑋明知依一般社會生活之通常經驗，一般人無故取得他
    人金融帳戶使用之行徑常與財產犯罪之需要密切相關，而可
    預見他人如不自行申辦帳戶，而向他人收集金融機構帳戶之
    提款卡、密碼等物品使用，可能係提供予犯罪集團作為詐騙
    他人款項之用途，並藉以逃避偵查機關追查，但仍基於縱有
    人持以犯詐欺犯罪，亦不違反其本意之幫助詐欺取財之不確
    定故意，於民國99年11月18日，在臺中市○○路空軍一號客
    運站，將其於玉山銀行永康分行開立之帳號000-0000000000
    000號（下稱玉山銀行帳戶）及於中華郵政公司埔里北平街
    郵局申設之帳號000-00000000000003號（下稱郵局帳戶）之
    存摺、提款卡及密碼等資料，以客運郵寄包裹之方式，寄至
    高雄縣空軍一號客運岡山站予真實姓名年籍不詳已成年人之
    詐騙集團成員。嗣該年籍不詳之詐騙集團成員取得上開帳戶
    之存摺、提款卡及密碼後，即與其他詐騙集團成員共同基於
    意圖為自己不法所有之犯意聯絡，分別為下列行為：
(一)、該詐騙集團不詳之成年成員於99年11月20日14時30分許，撥
    打國家玉之行動電話，向國家玉謊稱為森森購物台客服人員
    ，因國家玉先前於網路購買戒指時作業程序錯誤設定為分期
    付款，將導致重複扣款，會請銀行人員予國家玉聯絡確認，
    旋由另一詐騙集團成員撥打電話予國家玉，假稱係玉山銀行
    客服人員，要求國家玉至自動櫃員機操作取消付款設定，致
    國家玉因而陷於錯誤，於同日15時4分許，至新北市○○區
    ○○路三段110號郵局依該詐騙集團成員指示操作自動櫃員
    機，因而誤匯款新臺幣（下同）29984元至上開葉宗瑋郵局
    帳戶內，旋遭提領一空。
(二)、該詐騙集團之不詳成年成員，又於99年11月20日15時50分許
    ，撥打電話予白珈菱謊稱係森森購物台客服人員，因白珈菱
    先前於網路購物時設定錯誤，將導致其帳戶遭到重複扣款，
    會請銀行人員予白珈菱確認，旋由另一詐騙集團成員撥打電
    話予白珈菱假稱係國泰世華銀行之客服人員，要求白珈菱至
    鄰近自動櫃員機操作取消分期付款之設定，白珈菱因而陷於
    錯誤，依該詐騙集團成員指示，於同日16時16分許，至新北
    市○○區○○路2段32號之元大銀行操作自動櫃員機，因而
    誤匯款29985元至葉宗瑋上開玉山銀行帳戶內，旋遭提領一
    空。
(三)、該詐騙集團之不詳成年成員於99年11月20日下午某時，撥打
    電話予林怡忻佯稱為中國信託銀行股份有限公司人員，向林
    怡忻詐稱：其網路購物匯款設定錯誤，原一次付清變成12期
    分期付款，必須做取消動作云云，致林怡忻陷於錯誤，於99
    年11月21日下午2時許，依詐欺集團成員之指示操作自動櫃
    員機，因而轉帳匯款18898元至葉宗緯之上開郵局帳戶內，
    旋遭提領一空。
(四)、該詐騙集團之不詳成年成員復於99年11月21日14時14分許，
    撥打電話予徐啟豪謊稱為森森購物台客服人員，告知徐啟豪
    因其先前網路購物時誤勾選設定分期付款，為免其帳戶遭到
    重複扣款需要取消付款設定，旋於同日14時35分，由另一詐
    騙集團成員撥打電話予徐啟豪，謊稱係臺灣中小企業銀行之
    客服人員，要求徐啟豪前往鄰近自動櫃員機操作取消分期付
    款設定，致徐啟豪因而陷於錯誤，於同日15時18分許，前往
    新竹縣新豐鄉○○街郵局依該詐騙集團成員之指示操作自動
    櫃員機，因而誤匯款7623元至葉宗瑋上開郵局帳戶內，旋遭
    提領一空。嗣經國家玉、白珈菱、林怡忻、徐啟豪察覺有異
    ，乃報警處理，為警循線查獲，始知悉上情。
二、案經南投縣政府警察局埔里分局報告臺灣南投地方法院檢察
    署檢察官偵查起訴。
    理  由
壹、證據能力方面
    按當事人、代理人或辯護人於法院調查證據時，知有第159
    條第1項不得為證據之情形，而未於言詞辯論終結前聲明異
    議者，視為有前項之同意，刑事訴訟法第159條之5第2項定
    有明文。此乃係基於證據資料愈豐富，愈有助於真實發現之
    理念，酌採當事人進行主義之證據處分權原則，並強化言詞
    辯論主義，透過當事人等到庭所為之法庭活動，在使訴訟程
    序順暢進行之要求下，承認傳聞證據於一定條件內，得具證
    據適格。此種「擬制同意」，因與同條第1項之明示同意有
    別，實務上常見當事人等係以「無異議」或「沒有意見」表
    示之，斯時倘該證據資料之性質，已自起訴書、原審判決書
    之記載而了解，或偵、審中經檢察官、審判長、受命法官、
    受託法官告知，或被告逕為認罪答辯或有類似之作為、情況
    ，即可認該相關人員於調查證據之時，知情而合於擬制同意
    之要件（最高法院96年度台上字第4174號判決要旨參照）。
    查本件被害人國家玉、白珈菱、徐啟豪、林怡忻於警詢陳述
    之證據能力，檢察官及被告均表示「沒有意見」，且迄至言
    詞辯論終結前亦未聲明異議，本院審酌該等陳述製作時之情
    況，尚無違法不當及證明力明顯過低之瑕疵，且為證明犯罪
    事實存否所必要，認為以之作為證據應屬適當，揆諸前開說
    明，自均有證據能力。
貳、實體方面
一、訊據被告葉宗瑋對於上開犯罪事實坦承不諱，核與證人即被
    害人國家玉、白珈菱、徐啟豪、林怡忻於警詢中證述遭不詳
    詐騙集團成員詐騙，而分別匯款至被告上開帳戶之情節相符
    ，復有玉山銀行永康分行99年12月9日玉山永康字第0991201
    001號函及函附之開戶基本資料與交易明細各1份、中華郵政
    股份有限公司南投郵局99年12月10日投營字第0992903759號
    函及函附之客戶基本資料與查詢帳戶最近交易資料各1份元
    大銀行自動櫃員機交易明細表1份（白珈菱）、郵政自動櫃
    員機交易明細表1份（徐啟豪）、郵政自動櫃員機交易明細
    表1份（國家玉）、中國信託銀行自動櫃員機交易明細表1份
    （林怡忻）附卷可稽。被告之自白核與事實相符，事證明確
    ，其犯行洵堪認定。
二、按刑法上之幫助犯，係對於犯罪與正犯有共同之認識，而以
    幫助之意思，對於正犯資以助力，而未參與實施犯罪之行為
    者而言（最高法院75年度台上字第1509號、84年度台上字第
    5998號、88年度台上字第1270號判決參照）。被告提供上開
    玉山銀行帳戶及郵局帳戶之存摺、提款卡與密碼予他人為上
    開詐欺取財犯行使用，雖並未參與犯罪之構成要件行為，然
    其係以幫助他人犯罪之意思，實施詐欺取財構成要件以外之
    行為，應依刑法第30條第1項前段論以幫助犯。是核被告所
    為，係犯刑法第30條第1項、第339條第1項之幫助詐欺取財
    罪。又前揭不詳人等所屬之詐欺集團成員就詐欺取財犯行，
    固有犯意聯絡及行為分擔，為共同正犯，惟幫助犯係從犯，
    從屬正犯而成立，刑法上既無「共同幫助」之情，當亦無「
    幫助共同」之可言（最高法院95年度台上字第6767號判決參
    照）。被告提供上開玉山銀行帳戶及郵局帳戶存摺、提款卡
    及密碼予不詳姓名之詐欺集團使用，分別詐欺被害人白珈菱
    、徐啟豪、國家玉及林怡忻，被告僅有一幫助行為，雖正犯
    為多次詐欺行為，就被告而言，僅有一次犯罪行為，仍僅成
    立一幫助犯之罪（最高法院96年度台非字第245號判決要旨
    參照）。是本案被告以一個幫助行為，雖助成正犯對三個被
    害人即國家玉、白珈菱及徐啟豪詐欺取財得逞，惟正犯之詐
    欺犯行究為單一或數犯行，並不影響幫助犯單一幫助詐欺行
    為之成立，亦即本案被告提供上開玉山銀行帳戶及郵局帳戶
    存摺、提款卡及密碼予正犯使用之行為既係單一行為，祇能
    論以一個幫助詐欺取財罪。本案被告幫助他人犯詐欺取財罪
    ，為從犯，應依刑法第30條第2項之規定，按正犯之刑減輕
    之。被告幫助詐欺集團成員之正犯向被害人林怡忻詐欺取財
    之事實，雖未據公訴人起訴，惟與已起訴之有罪部分有單純
    一罪之關係，為起訴效力所及，本院自得一併加以審理。
三、原審認被告罪證明確，因予論罪科刑，固非無見。惟查：原
    審未及審酌被告幫助詐欺集團成員之正犯向被害人林怡忻詐
    欺取財之事實，致未能一併論罪科刑，尚有未合。是檢察官
    之上訴為有理由，自應由本院予以撤銷改判。爰審酌被告因
    一時失慮，提供上開玉山銀行帳戶及郵局帳戶予詐騙集團成
    員，幫助詐騙集團成員用以詐騙他人，並使該詐騙集團成員
    得以逃避犯罪之查緝，破壞社會治安及有礙金融交易秩序，
    增加追緝犯罪之困難，造成被害人國家玉、白珈菱、林怡忻
    及徐啟豪之上揭損失，並考量被告坦承犯行，犯後態度良好
    等一切情狀，量處如主文第二項所示之刑，並諭知易科罰金
    之折算標準。
據上論斷，應依刑事訴訟法第369條第1項前段、第364條、第299
條第1項前段，刑法第30條第1項、第2項、第339條第1項、第41
條第1項前段，刑法施行法第1條之1，判決如主文。
本案經檢察官李慶義到庭執行職務。
中    華    民    國  100    年    10    月    13    日
            刑事第八庭  審判長法  官  廖  柏  基
                              法  官  李  雅  俐
                              法  官  簡  源  希
上列正本證明與原本無異。
不得上訴。
                              書記官  李  宜  珊
中    華    民    國   100     年   10     月   13    日
附錄論罪科刑法條：
刑法第339條第1項
意圖為自己或第三人不法之所有，以詐術使人將本人或第三人之
物交付者，處5年以下有期徒刑、拘役或科或併科1千元以下罰金
。